【裁判字號】    85,台上,5333
【裁判日期】    851114
【裁判案由】    懲治走私條例
【裁判全文】
最高法院刑事判決                              八十五年度台上字第五三三三號
    上訴人  甲○○  男
                    現居同縣馬.
            乙○○  男
右上訴人等因懲治走私條例案件，不服台灣高等法院高雄分院中華民國八十四年十一
月二十九日第二審判決（八十四年度上訴字第二一六一號，起訴案號：台灣澎湖地方
法院檢察署八十四年度偵字第二四九號），提起上訴，本院判決如左：
    主  文
原判決撤銷，發回台灣高等法院高雄分院。
    理  由
本件原判決認定上訴人甲○○於民國八十年間，曾犯背信罪，經第一審判處有期徒刑
七月，減刑減為有期徒刑三月十五日，於八十年十月二日執行完畢，仍不知悔改，係
澎湖縣將軍籍「興發鵬拾陸號」漁船船長，與船員乙○○、曾文石明知船舶非經主管
機關許可，不得航行至大陸地區，且人民入出境應向內政部警政署入出境管理局申請
許可，未經許可者不得入出境，並不得自大陸地區私運物品進入台灣地區，竟共同基
於駕船航行至大陸地區以私運管制進口物品炸藥之犯意聯絡，於八十四年四月十五日
晚上十一時三十分，藉出海捕魚名義，自澎湖縣將軍港報關出海，出海後未經主管機
關許可，即共同駕駛該船航向大陸地區而出境，並於同年月二十二日上午七時許，駛
抵大陸福建省湄洲島，隨即上岸遊歷，甲○○並於該地購買大陸西漢古酒六瓶（現交
台灣省菸酒公賣局澎湖分局處理）自用，且與乙○○共同購買烏雞百鳳丸十盒（現交
財政部高雄關稅局處理）欲交其妻服用。三人旋於同日上午十一時許，駕船自湄洲島
出海，並於該島附近海域，向大陸籍「閩南」號漁船購得具有殺傷力之大陸製炸藥一
千零三十二公斤、雷管一千七百支及導火索二百二十二公尺（炸藥、雷管、導火索等
業已分別取樣一公斤、十支、二公尺送內政部警政署刑事警察局鑑驗，鑑驗後發還，
均送陸軍第九八○三兵工野戰彈藥補給分庫處理）等管制進出口物品之爆裂物。嗣於
同年月二十三日上午十一時三十分，運返澎湖地區時，在澎湖縣目斗嶼西北方十二海
哩附近之我國領海內，為警巡獲，並當場扣得前揭漁船（內含ＹＡＮＭＡＲ主機、Ｇ
ＰＳ海神電子海圖各壹台）、大陸製炸藥一千零三十二公斤、雷管一千七百支、導火
索二百二十二公尺及西漢古酒六瓶、烏雞百鳳丸十盒等物（曾文石前開行為，業經第
一審判處罪刑確定）等情。因而撤銷第一審關於上訴人等部分不當之判決，改判仍依
牽連犯關係，從一重論處上訴人等共同私運管制物品進口逾公告數額（甲○○為累犯
）罪刑，固非無見。
惟查(一)上訴人甲○○於原審辯稱：係在澎湖縣目斗嶼西北方二十四海浬內，受大陸漁
船閩南號船員之託，暫時寄放炸藥、雷管（見原審卷二十九頁背面），在第一審則辯
稱：在湄州西南方約三十餘海浬處接駁炸藥（見一審卷四十四頁背面）各等語。原判
決對上開上訴人甲○○所稱載運炸藥等物之地點，是否足採，理由內未予說明，其理
由已有未備。又其事實欄僅記載上訴人等與曾文石係在湄洲島附近海域載運炸藥、雷
管、導火索等物，並未明白認定該海域仍屬大陸領海，遽論上訴人等係自大陸地區私
運管制物品進入台灣地區，自嫌速斷。(二)依槍彈藥刀械管制條例第四條第二款規定
，彈藥指同條第一款各式槍所使用之子彈及其他具有殺傷力或破壞性之各類炸彈、
爆裂物。而刑法上所謂爆裂物，係指其物有爆發性、且有破壞力，可於瞬間將人及物
殺傷或毀損者而言。依卷附內政部警政署刑事警察局八十四年五月一日刑鑑字第四二
二七二號鑑驗通知書記載，扣案炸藥其成分為硝化甘油、硝酸銨等混合物，若連接導
火索、雷管引爆，即會爆炸（見偵查卷七十頁），同局八十四年五月四日刑特字第三
四一五○號鑑驗通知書記載，扣案雷管為實品，內部炸藥完整，如連接導火索點燃或
遇撞擊摩擦、高溫，隨時有發生爆炸之危險，具殺傷力（見偵查卷六十九頁），而經
陸軍第九八○三兵工野戰彈藥補給分庫測試結果，扣案炸藥、雷管、導火索，確具殺
傷力，亦有該分庫八十四年六月五日虯義字第六三一、六三二號函附卷可憑（見一
審卷四一之一、四一之二頁），則本件炸藥、雷管固可認係爆裂物。然導火索既未經
鑑定會爆炸，具有爆發性及破壞力，則能否認係爆裂物，殊堪研求﹖乃原判決竟併認
定亦為爆裂物，尚屬可議。(三)所謂法規競合，係指一個犯罪行為，因法條錯雜，致觸
犯數個法條，適用某一法條時，可以排斥他法條者而言。上訴人等未經主管機關許可
，共同駕駛船舶航行至大陸地區而出境固係一個犯罪行為，然與嗣後之未經許可入境
，分別係二個犯罪行為，原判決理由謂上訴人等所犯未經主管機關許可而航至大陸地
區罪及未經許可出入境罪，行為單一，所侵害國家法益亦屬同一，應依法規競合之特
別關係，而論以未經許可航至大陸地區罪，亦有判決不適用法則之違法。以上或為上
訴意旨所指摘或為本院得依職權調查之事項，應認有發回更審之原因。
據上論結，應依刑事訴訟法第三百九十七條、第四百零一條，判決如主文。
中      華      民      國    八十五    年     十一     月     十四     日
                              最高法院刑事第九庭
                                  審判長法官  謝  家  鶴
                                        法官  羅  一  宇
                                        法官  吳  昭  瑩
                                        法官  花  滿  堂
                                        法官  陳  世  淙
      右正本證明與原本無異
                                              書  記  官
中      華      民      國    八十五    年     十一     月    二十一    日
                                                                        Ｅ


司法院資訊處製作；財團法人民間司法改革基金會備份。
